臺灣高雄地方法院民事裁定           100年度司財管字第59號
聲  請  人  黃連辛
上聲請人對被繼承人黃萬鉗聲請選任遺產管理人事件，本院裁定
如下：
    主  文
選任許清連律師為被繼承人黃萬鉗（男，日據時期明治十二年一
月十六日【即西元一八七九年一月十六日】生，於日據時期大正
三年十二月二十七日【即民國三年十二月二十七日】死亡）之遺
產管理人。
程序費用新臺幣壹仟元由被繼承人黃萬鉗之遺產負擔。
    理  由
一、本件聲請意旨略以：緣被繼承人黃萬鉗（男，日據時期明治
    12年1 月16日生【即西元1879年1 月6 日生】）於日據時期
    大正3 年12月27日【即民國3 年12月27日】死亡，其配偶李
    氏罔於日據時期大正4 年5 月23日【即民國4 年5 月23日】
    又再改嫁，且被繼承人黃萬鉗無婚生子女。而聲請人父親黃
    水和與被繼承人黃萬鉗係同一祖先，茲因地籍清理之需要，
    經地政事務所通知聲請人父親黃水和協助辦理，惟聲請人父
    親黃水和已於93年12月17日死亡，被繼承人黃萬鉗所遺有坐
    落高雄市大寮區○○○段1101、1101-1及1183等地號土地與
    聲請人自家同地段1102地號土地相鄰，為便於管理，狀請鈞
    院准予聲請人管理上開地號土地，並指定聲請人為本件遺產
    管理人等語。
二、按「繼承開始時，繼承人之有無不明者，由親屬會議於1 個
    月內選定遺產管理人，並將繼承開始及選定遺產管理人之事
    由，向法院報明。」、「無親屬會議或親屬會議未於前條所
    定期限內選定遺產管理人者，利害關係人或檢察官，得聲請
    法院選任遺產管理人，並由法院依前項規定為公示催告。」
    ，民法第1177條、第1178條第2 項分別定有明文。
三、經查：
  (一)聲請人主張之前揭事實，業據其提出高雄市政府地政局大寮
    地政事務所100 年3 月29日高市地寮登字第1000003090號函
    、被繼承人黃萬鉗之繼承系統表、戶籍資料、地籍圖騰本、
    土地登記謄本等件為證，堪信為真實。
  (二)聲請人父親黃水和（已於93年12月17日死亡）既經高雄市政
    府地政局大寮地政事務所於100 年3 月29日通知辦理被繼承
    人黃萬鉗所遺有坐落高雄市大寮區○○○段1101、1101-1及
    1183等地號土地之地址空白更正乙事，應屬利害關係人無訛
    。又被繼承人之繼承人不明，揆諸前揭規定，聲請人以利害
    關係人之地位，向本院聲請選任遺產管理人，自屬有據。
  (三)本院審酌：擔任遺產管理人，主要係彙整被繼承人之財產，
    踐行被繼承人債權、債務之確認，並作適法合理之分配，且
    於有繼承人承認繼承時或遺產分配後，尚有剩餘時，將遺產
    移交繼承人或國庫，此須熟悉相關法律程序進行遺產處分，
    否則尚有稅捐相關法令之罰責，實非被繼承人之一般親屬或
    其中受有高等教育之知識份子卻不具遺產管理相關知識之人
    必然可勝任，而聲請人黃連辛固具狀陳報其具備專業知識管
    理及處理被繼承人黃萬鉗之後續遺產事宜，然無證據顯示其
    有遺產管理相關知識，故經本院審酌具律師身分之人，受有
    法律之專業訓練，且對於遺產管理人依法應盡之管理職責，
    當較一般未受法學訓練之民眾更為明瞭，其行止亦受有律師
    法之規範，又其執行遺產管理人之職務更能公正適法，應更
    適於擔任遺產管理人職務，經本院自高雄律師公會願意擔任
    法院遺產管理人名單中徵詢後，許清連律師願意以其專業知
    識管理及處理被繼承人黃萬鉗後續之遺產問題，有電話紀錄
    1 紙附卷可稽，爰選任許清連律師為本件被繼承人黃萬鉗之
    遺產管理人。
四、依非訟事件法第157 條、第24條第1 項，裁定如主文。
五、如對本裁定抗告，須於裁定送達後10日之不變期間內，向本
    院提出抗告狀，並繳納抗告費新臺幣1,000 元。
中    華    民    國    100   年    9     月    20    日
                  家事法庭  司法事務官